【裁判字號】    98,審易,2600
【裁判日期】    981130
【裁判案由】    違反保護令罪
【裁判全文】
臺灣高雄地方法院刑事判決            98年度審易字第2600號
公  訴  人  臺灣高雄地方法院檢察署檢察官
被      告  乙○○
上列被告因違反保護令罪案件，經檢察官提起公訴（98年度偵緝
字第2116號），本院判決如下：
    主  文
乙○○犯違反保護令罪，累犯，處有期徒刑肆月，如易科罰金，
以新臺幣壹仟元折算壹日。
    事  實
一、乙○○前於民國95年間，因詐欺案件，經臺灣高雄地方法院
    以95年度易字第1771號判處有期徒刑1 年確定，嗣經裁定減
    刑為有期徒刑6 月確定，並於96年10月22日易科罰金執行完
    畢。詎乙○○明知其為甲○○之子，2 人間具有家庭暴力防
    治法第3 條第3 款所定之直系血親之身分關係，且其前經本
    院家事庭認其於民國97年10月14日晚間9 時30分許，在其與
    甲○○位於高雄縣岡山鎮○○路6 號住處，以三字經辱罵甲
    ○○，並朝甲○○扔擲椅子，致甲○○頭部受有紅腫疼痛之
    傷害，因而於同年11月28日，依家庭暴力防治法第14條規定
    ，以97年度家護字第1825號民事通常保護令，裁定令乙○○
    不得對甲○○實施身體或精神上不法侵害行為，亦不得對甲
    ○○為騷擾之行為，該保護令之有效期間為1 年，且該保護
    令業經高雄縣政府警察局岡山分局巡佐陳信成於同年12 月5
    日向乙○○執行。乙○○竟仍基於違反保護令之犯意，於97
    年12月6 日晚間9 時30分許，在其前揭住處飲酒、吃飯時，
    不允許其小孩先行入睡，甲○○見狀，乃通知其二媳婦林美
    杏到場，並勸諭乙○○讓小孩睡覺，乙○○因而心生不滿，
    竟基於違反保護令之犯意，大聲對甲○○咆哮，並以「幹你
    娘」之粗鄙言詞辱罵甲○○，而直接對於甲○○為騷擾，並
    對甲○○施以精神上之侵害，致違反本院所為之上開民事通
    常保護令，嗣因林美杏到場，見乙○○辱罵甲○○，乃報警
    處理，始獲上情。
二、案經甲○○訴由高雄縣政府警察局岡山分局報告臺灣高雄地
    方法院檢察署檢察官偵查起訴。
    理  由
一、被告乙○○明知證人即被害人甲○○、甲○○媳婦林美杏於
    警詢所為之陳述，均為被告以外之人於審判外之陳述，具有
    刑事訴訟法第159 條規定，不得為證據之情事，而於本院審
    判期日，均未聲明異議，本院審酌證人甲○○、林美杏於警
    詢所為陳述作成時之狀況，並無任何違反自由意志或遭製作
    筆錄員警誘導陳述之情形，認為適當，依刑事訴訟法第159
    條之5 第2 項之規定，為傳聞法則之例外，均有證據能力。
    另證人甲○○與林美杏先後於98年8 月20日、98年9 月25日
    偵訊時所為之陳述，因均係於檢察官面前所為，且由檢察官
    依法告知具結義務及偽證之處罰後，經具結後所為之證詞，
    此有證人結文及偵訊筆錄各2 份在卷可參，被告對於證人甲
    ○○、林美杏於偵查中所為之陳述，於本院審判期日，未曾
    主張或提及檢察官在偵查時有不法取供之情形，而客觀上亦
    無任何證據顯示證人甲○○、林美杏於前述偵訊時所為之陳
    述，有何顯不可信之情況，自應認證人甲○○、林美杏於偵
    查中所為之證述，均具有證據能力。
二、訊據被告固不否認曾收受本院民事通常保護令後，於上揭時
    、地，在其與甲○○位於高雄縣岡山鎮○○路6 號住處，與
    甲○○發生爭吵之事實，惟矢口否認有何違反保護令之犯行
    ，辯稱：伊當日返家準備洗澡，因買東西要給小孩吃，父親
    即甲○○認為太晚了，就出言罵伊，伊因而跟父親爭吵，父
    親就打電話通知二嫂林美杏到場，但伊並未出言辱罵父親云
    云。惟查，被告於上揭時、地，對甲○○大聲咆哮，並出言
    辱罵，而違反本院所為民事保護令之事實，業據甲○○於警
    詢、偵查中證稱：「97年12月6 日21時30分許，在高雄縣岡
    山鎮○○里○ 鄰○○路6 號家中，因我兒子喝了酒後莫名奇
    妙就對我大吼大叫還罵我幹妳娘」、「我的精神讓他亂的受
    不了」、「當天他叫他二個孩子到他的房間，我上去跟他說
    很晚了，讓小孩去睡，他不肯，就與我發生口角，我就叫我
    媳婦林美杏過來，林美杏的先生林清審之後也過來，勸被告
    勸不聽，就發生口角。乙○○從樓上下樓就對我及其他家人
    大聲吼叫」、「他（指被告）大小聲，罵了三字經，我二子
    及媳婦都勸不聽。他離婚後，我幫他把小孩從2 、3 歲照顧
    到高中，他都不照顧家庭」等語綦詳，核與林美杏證稱：「
    97年12月6 日21時30分許，我公公甲○○打電話到我住處，
    他告訴我說，我小叔乙○○又在騷擾他和小孩子，他希望我
    先生林清審回家勸導乙○○，因我先生不在家，所以我就先
    回我公公家，我到達後，看到樓下沒有人，我就上二樓查看
    ，我看到乙○○在吃東西及喝酒，且乙○○還叫林亨廷站在
    他旁邊看，不准他去睡覺，我就叫乙○○早點去睡覺，乙○
    ○不聽勸告就開始用三字經罵我，然後乙○○就走下一樓，
    這時我公公在一樓客廳，乙○○也罵我公公，這時我先生林
    清審也到達一樓客廳現場，我先生就要推乙○○去睡覺，乙
    ○○不從，乙○○就走到餐廳摔碗筷」、「（問：97.12.6
    晚上甲○○是否打電話叫妳去他住處？）答：是。她說我小
    叔喝酒罵他三字經，並且不讓我公公及被告的女兒睡覺，我
    去了之後看到被告在吃飯，他有喝點酒，就叫他女兒在旁邊
    看，我公公叫我去勸小叔，讓她女兒去睡覺，我有去講，但
    我小叔不聽勸告，說他會自己管教女兒。我勸他說他女兒隔
    天還要上課，他就很生氣罵我，並對我罵三字經。我公公在
    樓下有聽到，就跑上2 樓，我公公也勸被告，而被告也不聽
    ，就開始對我公公及我辱罵三字經，約爭吵10- 20 分 鐘」
    等語，大致相符，並有本院97年度家護字第1825號民事通常
    保護令、高雄縣政府警察局岡山分局保護令執行紀錄表各1
    份在卷可稽。雖林美杏就案發當日，被告係不准兒子或女兒
    睡覺而在一旁旁觀看，被告係在2 樓發生爭吵、辱罵，抑或
    從樓上下樓時，出言辱罵，前後所述，略有差異，惟本院審
    酌林美杏有關被告當日因飲酒，情緒不穩，因禁止孩子睡覺
    ，經甲○○勸阻無效，始通知其到場協助勸導，卻遭被告出
    言辱罵之證述內容，前後一致，且核與甲○○之證述情節相
    符，因被告於偵查中亦不否認當日其曾飲用酒類，且甲○○
    為被告之父親，平日與被告一同生活，並照顧被告之小孩，
    若非被告之行為超出其所能容忍之範圍，應不致緊急通知林
    美杏到場協助處理，而林美杏平日並未與甲○○、被告生活
    ，且同為甲○○與被告之親戚，並無刻意偏袒甲○○之必要
    ，堪認甲○○、林美杏前揭證述，確為真實。而被告就其當
    日是否飲用酒類，前後辯詞不一，且如其所辯，其僅係單純
    自外攜帶食物給小孩，縱使因此惹惱甲○○，衡情甲○○亦
    不可能因此通知林美杏到場，是被告前揭所辯，難以採信。
    從而，本案事證明確，被告上揭違反保護令之犯行，堪以認
    定，應予依法論科。
三、按家庭暴力防治法所稱之家庭暴力，指家庭成員間實施身體
    或精神上不法侵害之行為，而該法所稱之騷擾，則係指任何
    打擾、警告、嘲弄或辱罵他人之言語、動作或製造使人心生
    畏怖情境之行為，該法第2 條第1 款、第2 款分別定有明文
    。次按，通常保護令係依家庭暴力防治法所為之裁定，雖有
    違反上開保護令依同法第61條第1 款至第5 款數款應處罰之
    裁定情形，仍應認係1 個違反保護令罪。被告對告訴人甲○
    ○大聲咆哮，並以「幹你娘」之粗鄙言詞辱罵甲○○，係對
    甲○○為騷擾並實施精神上不法侵害之家庭暴力行為，故核
    被告所為，係犯家庭暴力防治法第61條第1 款、第2 款之違
    反保護令罪。檢察官雖漏未就被告犯家庭暴力防治法第61條
    第2 款之違反保護令罪部分，提起公訴，惟此部分與被告犯
    家庭暴力防治法第61條第1 款部分，為單純一罪之關係，自
    為起訴效力所及，附此敘明。被告前因詐欺案件，經法院判
    處有期徒刑1 年確定，嗣經裁定減刑為有期徒刑6 月，並於
    96年10月22日執行完畢，有臺灣高等法院被告前案紀錄表1
    份在卷可佐，被告於有期徒刑執行完畢後，5 年內故意再犯
    本件有期徒刑以上之罪，為累犯，應依刑法第47條第1 項規
    定加重其刑。被告前因詐欺案件，經法院判處有期徒刑執行
    完畢，已如前述，素行非佳，而被告前於97年間，因朝甲○
    ○扔擲椅子，致甲○○受傷，而經本院以97年度家護字第18
    25號民事通常保護令，裁定令被告不得對甲○○實施身體或
    精神上不法侵害行為，亦不得對甲○○為騷擾之行為，有該
    民事保護令1 份在卷可憑，詎被告仍不知警惕，無視法院核
    發保護令之法律效力，猶恣意違背保護令，在前揭住處，不
    當管教小孩，經甲○○勸阻，仍不知反省，竟出言辱罵甲○
    ○，造成甲○○身心受創，事後並否認犯行，未見悔意，惟
    念及被告因酒後情緒控制不穩而犯違反保護令，其犯罪手段
    僅出口辱罵之言語騷擾對甲○○實施侵害，並未對甲○○人
    實以暴力行為，犯罪情節非重，造成之損害非鉅，以及被告
    知識程度等一切情狀，爰量處如主文所示之刑，併諭知易科
    罰金之折算標準，以資懲儆。
據上論斷，應依刑事訴訟法第273 條之1 第1 項、第299 條第1
項前段，家庭暴力防治法第61條第1 款、第2 款，刑法第11條前
段、第47條第1 項、第41條第1 項前段，判決如主文。
本案經檢察官杜妍慧到庭執行職務。
中    華    民    國    98    年    11    月    30    日
                  刑事第十庭  法  官  高增泓
以上正本證明與原本無異。
如不服本判決，應於判決送達後10日內，向本院提出上訴狀。
中    華    民    國    98    年    11    月    30    日
                              書記官  王淑娟
附錄本案論罪科刑法條全文：
家庭暴力防治法第61條
違反法院依第14條第1 項、第16條第3 項所為之下列裁定者，為
本法所稱違反保護令罪，處3 年以下有期徒刑、拘役或科或併科
新臺幣10萬元以下罰金：
一、禁止實施家庭暴力。
二、禁止騷擾、接觸、跟蹤、通話、通信或其他非必要之聯絡行為。
三、遷出住居所。
四、遠離住居所、工作場所、學校或其他特定場所。
五、完成加害人處遇計畫。


司法院資訊處製作；財團法人民間司法改革基金會備份。
